【裁判字號】    89,台上,3603
【裁判日期】    890622
【裁判案由】    違反森林法
【裁判全文】
最高法院刑事判決                              八十九年度台上字第三六○三號
    上訴人  台灣高等法院高雄分院檢察署檢察官
    被  告  甲○○
右上訴人因被告違反森林法案件，不服台灣高等法院高雄分院中華民國八十九年三月
二十八日第二審更審判決（八十九年度重上更(三)字第一五號，起訴案號：台灣高雄地
方法院檢察署八十三年度偵字第二○八六六號），提起上訴，本院判決如左：
    主  文
上訴駁回。
    理  由
本件原判決以公訴意旨略以：被告甲○○共同意圖為自己及第三人不法之所有，於民
國八十三年四日間，明知其承受案外人范德財所申請許可砍伐之林木即桃源鄉山地保
留地一三六號林地，距柯澤龍所有同地段第一三四號林地相距甚遠，無誤伐之可能，
竟僱用謝桂福（另案判決無罪確定）帶同鄭丁元等人，前往砍伐上開地段第一三四號
林地上柯澤龍所有之九芎等林木十五株。因認被告涉犯刑法第三百二十條第一項竊盜
罪及森林法第五十二條第一項第四款罪嫌，但訊據被告堅決否認有前揭犯行，辯稱：
其受范德財之託，代為僱用謝桂福等人至范德財申請許可砍伐之高雄縣桃源鄉山地保
留地一三六號林地上砍伐林木，范德財曾告知其已買下附近五十甲林木，但謝桂福先
前曾受范德財僱用砍伐上開林地之林木，應詳知界址，其未曾到現場，更未指示謝桂
福砍伐一三四號林地上之林木，被告純屬冤枉等語。經查證人謝桂福於警訊中供明：
「我與其他工人五人，於八十三年四月十一日受范德財之僱用到舊社段第一三四號山
地保留地上砍伐雜木，他說這塊地是他申請的，所以我就砍伐，嗣范德財中風後，才
委託被告來代理」。於偵查中證稱：「砍伐位置是范某指示的，他中風之前有來，他
帶我們到山上看現場，指示路線與界線，他說一三四號林地已向私人買下也有向公所
申請，就叫我們砍伐，三月底范某告訴我，附近五十甲林地都是他申請的，都可以砍
伐，工錢每噸新台幣（下同）五百元，我所砍伐的林木均在范德財指定之範圍內」（
見第一審卷五十頁）、「先前砍伐第一三六號時，范德財說附近五十甲他全部買下，
後來他生病，由被告帶我們去砍一三四號林地，他說范德財告訴他附近林地已全部買
下，均可砍伐，之前范德財未曾言明第一三四號林地不可砍伐之話語」（見原審更(二)
卷七十二頁、七十三頁，更(三)卷四十七頁），核與證人范德財證稱：「八十三年三月
間請謝桂福工作一星期之後就沒再來做，二十幾天後，我要去手術，託被告去開路，
但當天被告未去現場，因謝桂福知道地點，也有帶謝某去看界址，其他工人沒有去，
被告指示工人依照我先前指示之範圍砍伐，結果工人誤砍了，一三四號我已向柯澤龍
買下，有申請砍伐，但尚未核准」（詳原審上訴卷十六頁、更(二)卷二一頁背面）等語
相符，顯見被告無竊取他人森林主產物之故意。次按告訴人柯澤龍於審理中陳明：「
因為林班地沒有通路，所以在八十年間寫一張收據（合約）同意范德財開一條路給我
們，我們給他林木，但他沒有開路，當時有說要給我們六人每人一萬元，但總共只給
三萬元，林班地的路是後來鄉公所開闢的」（詳原審更(二)卷三十四頁），其於八十一
年六月十二日書立之收據載明：「茲向范德財先生收到新台幣三萬元屬實，該款係敝
人等所有之桃源鄉……第一四二、一三八、一三四、一三三……等土地上所有之樹木
全部無償給范德財砍伐收益，交換卡車路給敝人使用之約定金」，告訴人另陳明：「
因林班地無路，所以同意以地上林木之砍伐以換取范德財開路之代價，並答應給我們
每人一萬元，但只給了吳永福、王玉金、柯清吉各一萬元」（見原審更(二)卷五十八頁
反面、三十三頁反面），綜上說明，告訴人既提供上開一三四號林木砍伐權以換取范
德財開路之代價，而被告又承范德財之委託代為僱用工人，依范某指示之範圍砍伐林
木，益證被告無越界砍伐之認識，被告所辯尚可徵信，此外復查無其他證據，足以證
明其有違反森林法等犯行，犯罪自屬不能證明。因認第一審諭知被告無罪，為無不合
，予以維持，駁回檢察官在第二審之上訴，經核於法尚無違誤。檢察官上訴意旨略稱
：證人即砍木工人鄭進明、汪明成、鄭丁元、陳福春均於警訊中證稱：被告是大老闆
，他叫我們怎麼做，我們就怎麼做，他帶我們去現場，也常來督促工作，顯見砍伐一
三四號林木係出於被告授意無誤，而范德財出具之委託書，只載明委託被告僱工砍伐
一三六號林地上之林木，告訴人指訴：范德財的工人在砍伐一三三號林班時，范某曾
告知一三四號林地不能砍伐，一星期後范某生病，委託被告砍伐一三六號林地，不數
日其再行上山，發現一三四號林木遭砍伐，一問工人，工人告以係被告指示砍伐等語
，原審就上開不利於被告之事證，未詳加審究，遽為無罪之諭知，難謂為適法等語。
查原判決依憑相關證據，資以認定被告無違反森林法等犯行，已無不合。又證據之取
捨，屬於事實審法院之職權，其取捨苟不違背經驗法則或論理法則，即不容任意指為
違法。次按證人陳福春、鄭進明、汪明成、楊添祥、鄭丁元於偵查中均證稱：「謝桂
福於偵查中之供述為真實」（詳八八○二號偵卷七頁），且被告又承范德財之意轉達
砍伐之意，已如前述，是陳福春等於警訊中之指訴，尚不得採為被告不利之證據。而
范德財之委託書固載明只委託砍第一三六地號之林木，但范德財既對被告及謝桂福謂
附近之土地，均可砍伐，而擴大砍伐範圍，事所恆見。原判決就此部分事證雖未加說
明，但於判決之主旨不生影響，不得指為違法，殊無所指有採證違法之情形存在。檢
察官之上訴，非有理由，應予駁回。
據上論結，應依刑事訴訟法第三百九十六條第一項，判決如主文。
中      華      民      國    八十九    年      六      月    二十二    日
                              最高法院刑事第十一庭
                                  審判長法官  莊  登  照
                                        法官  洪  明  輝
                                        法官  蔡  清  遊
                                        法官  黃  一  鑫
                                        法官  林  秀  夫
      右正本證明與原本無異
                                              書  記  官
中      華      民      國    八十九    年      六      月     三十     日


司法院資訊處製作；財團法人民間司法改革基金會備份。
